【裁判字號】    97,交抗,345
【裁判日期】    970429
【裁判案由】    聲明異議
【裁判全文】
臺灣高等法院臺中分院刑事裁定         97年度交抗字第345號
抗  告  人  交通部公路總局臺中區監理所臺中市監理站
法定代理人  乙○○
受 處 分人  甲○○
上列抗告人因受處分人聲明異議案件，不服臺灣臺中地方法院中
華民國97年2月26日所為裁定（97年度交聲字第525號）提起抗告
，本院裁定如下:
    主  文
原裁定關於吊扣職業大客車駕駛執照十二個月部分（即其餘異議
駁回）撤銷，發回臺灣臺中地方法院。
    理  由
一、原審裁定意旨略以：按94年12月14日修正前道路交通管理處
    罰條例第68條規定「汽車駕駛人，因違反本條例及道路交通
    安全規則之規定，受吊扣或吊銷駕駛執照處分時，吊扣或吊
    銷其持有各級車類之駕駛執照」，其立法意旨，在於違規行
    為對道路交通秩序之維持及道路交通安全已生較大之影響，
    固規定吊扣或吊銷其持有各級車類之駕駛執照，以限制其繼
    續駕車行駛道路之權利，其係屬駕駛行為之限制，並不因所
    持駕駛執照種類不同而有差異。然該條文業於94年12月14日
    修正為「汽車駕駛人，因違反本條例及道路交通安全規則之
    規定，受吊銷駕駛執照之處分時，吊銷其持有各級車類之駕
    駛執照」，並於95年3月1日施行，乃因舊法將違法或違規駕
    駛人所持有各級車類之駕駛執照一併吊扣或吊銷，過於苛酷
    ，對人民工作及生活影響甚鉅，故為上開修正。是依前開修
    正後道路交通管理條例第68條規定，受吊扣駕駛執照處分時
    ，不再吊扣駕駛人持有之各級車類駕駛執照，僅於受吊銷駕
    駛執照處分時，始吊銷其持有之各級車類之駕駛執照，而限
    縮原條文之適用範圍，即受吊扣駕駛執照處分不在本條規定
    適用之列甚明（臺灣高等法院臺中分院96年度交抗字第648
    號裁定意旨參照）。據上，本件原處分機關裁決吊扣受處分
    人之職業大客車駕駛執照12個月乙節（詳見原處分機關之聲
    明異議案件移件書事實欄所載），核與上開道路交通管理處
    罰條例第35條之規定，尚無不符，應屬合法有據。且原處分
    機關既係裁決吊扣受處分人之職業大客車駕駛執照12個月，
    並非吊銷其駕駛執照，自不得再吊扣受處分人之小客車駕駛
    執照甚明，復參酌原處分機關之上開處分意旨，並未表示將
    一併「吊扣受處分人之小客車駕駛執照」乙情，就此部分，
    受處分人請求勿吊扣其小客車駕駛執照等語，尚有誤會，則
    受處分人就此部分之請求為無理由，應予駁回等語。
二、抗告意旨略以：現行「道路交通安全規則」第53條規定，汽
    車駕駛執照區分為13種照類，惟另依第61條各款規定，如汽
    車駕駛人取得高一級車類之駕駛資格者，應換發駕駛執照，
    並准其駕駛較低級車類之車輛。駕駛人管理實務作業上亦僅
    逐級核給汽車駕駛執照一張（交通部函示一人一照原則），
    如違反「道路交通管理處罰條例」相關規定致需接受吊扣或
    吊銷駕駛執照處分時，均以所領有之照類予執行，均無可持
    較低級車種駕照在駕車行駛於道路之權利（係屬駕駛行為之
    限制，並不因所持駕駛執照種類之不同而有所差異）。原裁
    定理由四、第(五)點及理由六、陳述意旨「.... 並未表示將
    一併吊扣受處分人小客車駕駛執照.... 」部分尚有誤會，
    依前述意見，於上級機關未為新函示前，本站謹得依條例規
    定裁處吊扣汽車駕駛執照12個月云云。
三、按汽車駕駛人飲用酒類或其他類似物後，其吐氣所含酒精濃
    度超過每公升0.25毫克，不得駕車；駕駛汽車經測試檢定酒
    精濃度超過標準，處汽車駕駛人罰鍰1萬5千元以上6 萬元以
    下，並當場移置保管該汽車及吊扣駕駛執照1 年，道路交通
    安全規則第114條第2 款、道路交通管理處罰條例第35條第1
    項第1款分別定有明文。復按94年12月14日修正前道路交通
    管理處罰條例第68條原規定：「汽車駕駛人，因違反本條例
    及道路交通安全規則之規定，受吊扣或吊銷駕駛執照處分時
    ，吊扣或吊銷其持有各級車類之駕駛執照」，業經修正為：
    「汽車駕駛人，因違反本條例及道路交通安全規則之規定，
    受吊銷駕駛執照處分時，吊銷其持有各級車類之駕駛執照」
    ，並由行政院於95年2月27日以行政院院臺交字第09500828
    98號令發布定自95年3月1日施行。考其修正理由略以：「原
    條文將違法或違規駕駛人所持有各級車類之駕駛執照一併吊
    扣或吊銷，失之過酷，影響人民工作及生活甚鉅，爰修正之
    」等語，是以其立法意旨在於違規行為對道路交通秩序之維
    持及道路交通安全已生較大之影響，故規定吊扣或吊銷其持
    有各級車類之駕駛執照，以限制其繼續駕車行駛道路之權利
    ，其係屬駕駛行為之限制，並不因所持駕駛執照種類不同而
    有所差異。是依前開修正後道路交通管理處罰條例第68條規
    定，受吊扣駕駛執照處分時，不再吊扣其持有各級車類之駕
    駛執照，僅於受吊銷駕駛執照處分時，始吊銷其持有各級車
    類之駕駛執照，而限縮原條文之適用範圍，是受吊扣駕駛執
    照處分即不在本條規定適用之列甚明。
四、經查：
(一)本件受處分人交通違規時間為95年4月2日3時6分許，原處分
    機關於97年1月17日裁決時，自應依修正後之道路交通管理
    處罰條例第68條規定裁處，始為適法，合先敘明。
(二)本件受處分人係駕駛自用小客車，並非駕駛職業大客車違規
    ，此有違反道路交通管理事件通知單、裁決書各1份附卷可
    稽（見原審卷第7頁、第8頁），其違規行為固已堪認定。惟
    依修正後道路交通管理處罰條例第68條之立法意旨，汽車駕
    駛人因違反道路交通管理處罰條例及道路交通安全規則之規
    定，受「吊扣」駕駛執照處分時，僅能「吊扣」違規當時所
    駕駛車輛之駕駛執照，不能再「吊扣」其持有各級車類之駕
    駛執照。又按行政行為，採取之方法所造成之損害不得與欲
    達成目的之利益顯失均衡，行政程序法第7條第3款定有明文
    及行政罰法第18條規定意旨可資參照。本件受處分人駕駛自
    用小客車違反道路交通管理處罰條例第35條第1項第1款之規
    定，依法之意旨及行政行為之比例原則，其所受之處分應為
    限制其駕駛自用小客車之權利，即應吊扣其自用小客車駕駛
    執照1年，方符合依法行政原則，惟原處分機關裁決書處罰
    主文一所載者為「吊扣駕駛執照12個月」等語，移送書事實
    欄二則載為：「吊扣受處分人甲○○之職業大客車駕駛執照
    12個月」等語，原處分機關之真義究係為何？尚屬不明；再
    者，受處分人之異議理由為：盼持有小客車駕駛執照等語，
    然原裁定似有誤解上開立法意旨（認應吊扣職業大客車駕駛
    執照，立法意旨應係吊扣小客車駕駛執照），而逕認原處分
    機關並未表示係「吊扣受處分人之小客車駕駛執照」，似有
    未就受處分人之上開異議理由為裁定之嫌。
(三)據上論述，原審就原處分機關吊扣受處分人職業大客車駕駛
    執照12月之裁處，予以維持，尚有研議之餘地，抗告意旨執
    此指摘原裁定此部分不當，非全無理由，為受處分人之審級
    利益，應由本院將原審裁定關於此部分撤銷發回，由原審法
    院再予詳查，另為妥適之裁定。
五、爰依道路交通案件處理辦法第25條、第26條，刑事訴訟法第
    413條前段，裁定如主文。
中    華    民    國    97    年    4    月   29      日
            刑事第八庭  審判長法  官  羅  得  村
                              法  官  張  靜  琪
                              法  官  吳  進  發
上列正本證明與原本無異。
不得再抗告。
                              書記官  柯  孟  伶
中    華    民    國    97    年    4    月   29      日


司法院資訊處製作；財團法人民間司法改革基金會備份。
